臺灣屏東地方法院刑事判決　　　　　　　　　　　　　九十三年度易字第二九三號
　　公　訴　人　臺灣屏東地方法院檢察署檢察官
　　被　　　告　甲○○　男　二.
　　被　　　告　乙○○　男　五.
　　被　　　告　戊○○　男　三.
　　右　一　人
　　選任辯護人　陳世明　律師
右列被告因傷害案件，經檢察官提起公訴（九十二年度偵字第四九四六號），本院判
決如左：
     主  文
甲○○、乙○○、戊○○傷害人之身體，甲○○、戊○○各處拘役拾日，乙○○處
拘役貳拾日，如易科罰金，均以佰元折算壹日。
     事 實 及 理 由
一、構成犯罪事實：
  (一)乙○○與甲○○係師徒關係，二人均住於屏東縣潮州鎮○○里○○街七號。緣於
    民國九十二年七月二十八日晚上十時十分許，其二人之鄰居戊○○在外買飲料返
    回屏東縣潮州鎮○○里○○路五四號住處，因戊○○已過胖擔心遭其母丁○○○
    責罵，乃將飲料喝完之垃圾丟在屏東縣潮州鎮○○里○○街七號甲○○、乙○○
    乃至甲○○住處瞭解經過，雙方因而發生言語爭執，嗣戊○○隨後至甲○○住處
    查看，見甲○○與丁○○○發生爭執，竟基於傷害人身體之犯意，以腳踢王証豐
    肚子，因戊○○身體較胖重心不穩自行跌倒，甲○○見狀，竟亦基於傷害人身體
    之犯意，上前將戊○○壓在地上，並出手與戊○○發生拉扯，丁○○○見狀，上
    前抱住戊○○要拉開二人，惟亦不慎跌倒，甲○○即一併出手毆打丁○○○，並
    致丁○○○因而受有頭部外傷、多處挫傷、右頭部、右肘擦傷五×一公分之傷害
    ，另致戊○○因而受有多處擦傷、背部三處各三×一公分、左上臂二×一公分、
    右小腿三處各二×一公分、左小腿二處各一×一公分、頸部二×二公分之傷害。
    而戊○○則在拉扯過程中，造成甲○○因而受有多處擦傷、前額三×一公分、左
    手肘一×一公分、○．五×○．五公分二處、右膝一×一公分三處、右手第四指
    挫傷瘀血一×三公分、右肘挫傷瘀血等傷害。嗣戊○○之妹楊素芳及父親楊明俊
    聽聞聲音出來查看，發現丁○○○、戊○○與甲○○拉扯在一堆，乃與當時在乙○○住處找乙○○聊天之己○○及鄰居一起上前拉開丁○○○、戊○○及甲○○
    三人。嗣丁○○○起身後，對乙○○說你們師徒欺負我們，乙○○竟另基於傷害
    人身體之犯意，以腳將其門口騎樓置放之請勿停車鐵架朝丁○○○身上踢，致鐵
    架撞到丁○○○腹部，造成丁○○○受有右腹部挫傷之傷害。
  (二)案經甲○○、戊○○、丁○○○訴由屏東縣警察局潮州分局報告台灣屏東地方法
    院檢察署檢察官提起公訴。
二、認定犯罪事實所根據的證據及理由：
  (一)程序方面：
  1.證人楊江漢、己○○、丙○○於偵查中向檢察官所為之陳述，復無顯有不可信之
    情況，自得作為證據，合先敘明。
  2.按「被告以外之人於審判外之言詞或書面陳述，除法律有規定者外，不得作為證
    據。」，刑事訴訟法第一百五十九條第一項固定有明文。公訴人所提證人己○○
    、丁○○○、楊素芳於警察局訊問時之陳述，顯為傳聞證據，且經被告甲○○、
    乙○○及辯護人聲請異議，不同意採為證據，是前揭證人之警訊筆錄無證據能力
    ，併此敘明。
  (二)前述犯罪事實，告訴人即被告（以下簡稱被告）甲○○、戊○○及告訴人丁○○○在檢察官訊問時和本院審理中均已經清楚指控。
  (三)被告戊○○於警察局詢問時自承有還手等情，核與證人楊江漢於檢察官訊問時證
    稱：我當時在家裡睡覺，被吵鬧聲吵醒，就在陽台欄杆看，我看到丁○○○及戊○○被甲○○打在地上，乙○○拿「請勿停車」的欄杆朝林秀琴的肚子踢下去等
    語（見偵查卷第十、十一頁）。證人己○○證稱：那天晚上丁○○○先過來理論
    ，後來戊○○也過來，就跟甲○○爭吵後，戊○○就先用腳要踢甲○○，甲○○
    就拉住戊○○，後來二人都跌倒，甲○○就壓住戊○○之情節部分相符。
  (四)並有行政院衛生署屏東醫院診斷證明書一張、屏東縣潮州鎮六愛醫院四張及戊○○受傷照片四張在卷可證。
三、對於被告辯解，本院判斷：
  (一)被告戊○○、甲○○、乙○○均堅決否認有何傷害犯行，被告戊○○辯稱：是甲○○忽然拿一根鐵棍朝其全身毆打，其沒有毆打甲○○云云；被告甲○○辯稱：
    是戊○○先以腳踢其肚子，後來戊○○重心不穩跌倒，其才壓住戊○○云云；被
    告乙○○辯稱：其有拿請勿停車之鐵架往地上砸，但沒有碰到丁○○○云云。
  (二)對於被告辯解，本院認為不能採信，理由如下：
    1.被告戊○○受有多處擦傷、背部三處各三×一公分、左上臂二×一公分、右小
      腿三處各二×一公分、左小腿二處各一×一公分、頸部二×二公分之傷害均為
      擦傷，此有診斷證明書及照片可參。是被告戊○○指稱是甲○○拿一根鐵棍朝
      其全身毆打，並不可採。被告戊○○及甲○○所受之傷害，應係二人相互拉扯
      後跌倒所致。
    2.告訴人丁○○○雖指稱係甲○○忽然就拿鐵棍打戊○○，戊○○沒有還手云云
      ，與被告戊○○供述及診斷證明書所載之傷不符，且告訴人丁○○○與被告戊○○為母子，其供述尚難遽採為有利被告戊○○之認定。
    3.被告乙○○以腳將「請勿停車」之鐵架朝告訴人丁○○○踢等情，業據證人楊
      江漢於檢察官偵查中證述明確，並有告訴人受傷診斷證明書可參，被告乙○○
      所辯，顯係事後卸責之詞，不足採信。
    4.被告甲○○辯稱戊○○先行動手，以腳踢其肚子，因戊○○重心不穩自行跌倒
      後，卻爬起再度向其攻擊，為避免其人身安全，不得不將戊○○壓制在地上，
      應符合正當防衛云云。被告戊○○辯稱被告甲○○所受之傷，係其倒地後之掙
      扎，不慎所致，係屬正當防衛之行為云云。按正當防衛必須對於現在不法之侵
      害始得為之，侵害業已過去，或無從分別何方為不法侵害之互毆行為，均不得
      主張防衛權，而衡之一般社會經驗法則，互毆係屬多數動作構成單純一罪而互
      為攻擊之傷害行為，縱令一方先行出手，而還擊之一方在客觀上苟非單純對於
      現在不法之侵害為必要排除之反擊行為，因其本即有傷害之犯意存在，則對其
      互為攻擊之還手反擊行為，自無主張防衛權之餘地（最高法院九十二年度台上
      字第三０三九號判決參照）。本件因被告甲○○應與被告戊○○相互拉扯毆打
      後倒地，二人自無正當防衛可言。
    5.綜合上述理由，被告等所辯，是推卸責任的說詞，並不足以採信，渠等犯罪行
      為已經非常明確。
四、論罪科刑的理由：
  (一)是核被告甲○○、戊○○、乙○○等所為，係犯刑法第二百七十七條第一項傷害
    罪；被告甲○○以一傷害行為，同時傷害被告戊○○及告訴人丁○○○二人，為
    想像競合犯，應從一傷害罪處斷。
  (二)審酌被告等並無前科，有臺灣屏東地方法院檢察署刑案資料查註紀錄表、臺灣高
    等法院被告全國前案紀錄表各一份在卷可按，素行均為良好，被告甲○○、乙○○二人與被告戊○○及告訴人丁○○○為鄰居，僅因被告戊○○丟拉圾一事，即
    引起之爭執，並為傷害之行為，且衡量告訴人所受之傷害輕重不同，及被告傷害
    時下手之情節，與三人犯後均否認犯行等一切情狀，量處如主文記載的刑罰，並
    均諭知易科罰金折算標準。
五、適用法律之依據：
    刑事訴訟法第二百九十九條第一項前段，刑法第二百七十七條第一項、第五十五
    條、第四十一條第一項前段，罰金罰鍰提高標準條例第一條前段、第二條。
中　　　華　　　民　　　國　　九十四　　年　　　二　　　月　　　三　　　日
                               臺灣屏東地方法院刑事第五庭
                                  審判長  法  官  羅森德
                                          法  官  楊文廣
                                          法  官  林柏泓
右正本證明與原本無異。
如不服本判決應於收受本判決送達後十日內向本院提出上訴書狀，其未敘述上訴理由
者，並得於提起上訴後十日內向本院補提理由書狀（均須按他造當事人之人數附繕本
 ）「切勿逕送上級法院」
                                          書記官  劉音利
中　　　華　　　民　　　國　　九十四　　年　　　二　　　月　　　三　　　日
附錄本案論罪科刑法條全文：
中華民國刑法第二百七十七條 (普通傷害罪)
傷害人之身體或健康者，處三年以下有期徒刑、拘役或一千元以下罰金。
犯前項之罪因而致人於死者，處無期徒刑或七年以上有期徒刑；致重傷者，處三年以
上十年以下有期徒刑。
